臺灣高等法院刑事判決　　　　　　　　　　　　　九十一年度上易字第二二六二號
　　上　訴　人　臺灣士林地方法院檢察署檢察官
　　被　　　告　乙○○
右上訴人因被告傷害案件，不服臺灣士林地方法院九十年度易字第四五四號，中華民
國第一審判決（起訴案號：臺灣士林地方法院檢察署八十九年度偵字第六四五八、六
一九五號）提起上訴，本院判決如左：
    主  文
原判決關於乙○○部分撤銷。
乙○○傷害人之身體，處拘役伍拾日，如易科罰金，以參佰元折算壹日。
    事  實
一、乙○○於民國八十九年二、三月間某日，在臺北市○○區○○路三段一八七巷九
    弄一號二樓住處，與其子陳智偉女友邱明瑩（已亡故）因細故發生爭執，竟基於
    普通傷害之犯意，以皮帶甩打邱明瑩，致邱明瑩背部受有長約七至十五公分、寬
    約一公分之紅腫條狀形傷害。
二、案經邱明瑩之母甲○○訴由臺北市政府警察局內湖分局報請臺灣士林地方法院檢
察署檢察官偵查起訴。
    理  由
一、訊據被告乙○○雖坦承反對其子陳智偉與邱明瑩交往，惟否認有何傷害邱明瑩之
    犯行，並辯稱：伊於邱明瑩死亡前之八十九年二月二日就已另外租屋居住在蘆洲
    市○○街，伊已三個月沒有回臺北市○○區○○路三段一八七巷九弄一號二樓住
    處睡覺，平常伊都不與邱明瑩講話，吵架時伊都罵陳智偉，證人杜莉茜、羅苙潔
    （原名羅才華）、陳寶治及張書琦伊均不認識，不知為何證人證稱伊有打邱明瑩
    ，且張書琦證稱在路上翻開邱明瑩的衣服看傷勢，與常情不符云云。經查：
（一）被告之子陳智偉與邱明瑩係男女朋友，並同居於被告位於臺北市○○區○○路
      三段一八七巷九弄一號二樓住處，且被告反對陳智偉與邱明瑩交往之事實，業
      據被告坦承不諱，核與告訴人甲○○供述情節大致相符，而被告雖反對陳智偉
      與邱明瑩往來，然邱明瑩生前深愛陳智偉，並因深愛陳智偉而期望能獲被告認
      同其與陳智偉戀情之事實，有邱明瑩在八十九年四月二十五日自殺前，邱明瑩
      所書寫「我有說過我愛你嗎？沒有。我愛你，仍然愛嗎？永遠愛，來生再見了
      」之字條在卷可稽（見八十九年度相字第二六０號卷第九頁），且證人即邱明
瑩生前同事杜莉茜亦到庭證稱：「邱明瑩有說要討好陳智偉的爸爸，但不知為
      何陳智偉的爸爸都很兇」等情綦詳（見原審卷第一一三頁），足認邱明瑩生前
      愛戀陳智偉甚深，更因而冀求被告能予認同，是邱明瑩應無向他人誣指被告傷
      害伊之必要。
（二）被告前揭犯罪事實，被害人邱明瑩生前已陳述綦詳之事實，業據證人即邱明瑩
      生前同事杜莉茜證稱：「邱明瑩曾告訴伊被告乙○○曾推她，但邱明瑩並沒有
      說有受傷」（見八十九年度偵字第六四五八號卷第十五頁）、「被告有打邱明
      瑩」（見八十九年度偵字第六四五八號卷第三十九頁背面）、「邱明瑩有說要
      討好陳智偉的爸爸，但不知為何陳智偉的爸爸都很兇」等語綦詳（見原審卷第
      一一三頁），復據證人即邱明瑩生前同事陳寶治證稱：「邱明瑩在八十九年：
      ：曾打電話給伊，當時邱明瑩已經離職，邱明瑩說因為被被告用皮帶打傷，所
      以不敢去上班‧‧‧‧邱明瑩死心塌地的愛陳智偉‧‧‧‧因為邱明瑩把伊當
      長輩，才對伊說被被告打的事情」等語大致相符（見八十九年度偵字第六四五
      八號卷第十八頁背面、三十七頁背面、三十八頁、原審卷第一０七、一０八、
      一０九頁），並與證人羅苙潔證稱：「邱明瑩住院時幾乎每天和伊聊天之時都
      會告訴伊，男朋友及他父親（即被告）都會毆打她‧‧‧‧地點都是男朋友內
      湖家中‧‧‧‧邱明瑩洗澡時指著背條狀瘀傷是男朋友父親打的」（見八十九
      年度偵字第六四五八號卷第十六頁背面、三十九頁）、「伊在：：國泰醫院內
      湖分院保護室，帶邱明瑩去洗澡‧‧‧‧伊就幫邱明瑩脫衣服，在邱明瑩背上
      有看到細細的傷痕，不規則之條狀（方向不規則），長的約有十五公分，短的
      有七、八公分，寬度約有一公分寬，有新傷及舊傷，這條狀傷痕有點紅紅的，
      類似刮痧後紫紅色，有的比較深，有的比較淺，不是破皮的傷‧‧‧‧伊與邱
      明瑩經常聊天，因為幾乎二十四小時都在一起‧‧‧‧伊問邱明瑩，邱明瑩說
      是被告打的‧‧‧‧邱明瑩說話時精神狀態很正常，溝通沒有任何障礙，陳述
      很正常」等情大致相符（見原審卷第一二九、一三一頁），且證人即邱明瑩生
      前同事張書琦亦證稱：「伊在八十九年二、三月間，邱明瑩去找伊，伊不小心
      碰到邱明瑩的背，邱明瑩說痛，伊就在路上掀開邱明瑩衣服，位置在腰的部分
      （背後腰的上面一點），有一條一條的傷痕，有紅腫，類似被鞭打抽的感覺，
      有長有短‧‧‧‧不規則，但也沒有很亂，寬度是細細的一公分左右‧‧‧‧
      邱明瑩說是被被告乙○○打的‧‧‧‧」等語無訛（見八十九年度偵字第六四
      五八號卷第二十頁背面、三十八頁背面、原審卷第一四五、一四六、一四八、
      一五０頁），查證人杜莉茜、陳寶治及張書琦均係邱明瑩生前同事，而與被告
      素不相識，故邱明瑩生前於不同時點向各該證人陳述遭被告持皮帶甩打之基本
      事實均大致相同，且審酌證人張書琦更係親眼目睹邱明瑩背部傷痕，故其等互
      核相符之證詞應可採信，另張書琪係因在路上與邱明瑩行走時，因無意碰觸而
      察覺其背部有異狀，故張書琪本於同事情誼而立即察看邱明瑩傷勢，並無任何
      不合情理之處，再者，證人羅苙潔係前去臺北市國泰醫院內湖分院照顧親屬時
      ，始認識當時同在住院之邱明瑩，並因與邱明瑩朝夕相處且親見邱明瑩背部傷
      勢，乃向邱明瑩查問得知係遭被告傷害所致，從而被告確有傷害犯行之事實，
      堪予認定。
（三）至被告雖辯稱早已搬離內湖住處，而實際居住於蘆洲，不可能傷害邱明瑩云云
      ，且證人陳智偉亦證稱：「被告沒有毆打邱明瑩，他們（即被告與邱明瑩）平
      常沒講幾句話，而且（被告）事發前一、二個月沒住家裡，只是偶而有回來看
      看我們（即陳智偉與邱明瑩）」（見八十九年度他字第六０五號卷第二十一頁
      背面、八十九年度偵字第六四五八號卷第五頁）、「沒有印象看過邱明瑩背部
      有條狀的傷」等語（見原審卷第一０六頁），然查被告自承：「搬離戶籍地後
      ，約二、三天白天會回來一次‧‧‧‧約停留一小時左右就走了」等情屬實（
      見八十九年度偵字第六四五八號卷第七頁背面），則被告既於搬離後仍時常返
      回內湖住所，足認被告雖另於蘆洲租屋居住，亦無從反論被告無傷害邱明瑩之
      犯行，且陳智偉與被告係為父子關係，並因邱明瑩死亡而經檢察官就傷害犯行
      提起公訴，故雖陳智偉證稱沒有印象看過邱明瑩背部有條狀的傷等語，應係迴
      護被告之詞而無可採，尚不足據以為被告有利之認定。
（四）又查，邱明瑩於八十九年四月二十五日死亡，於檢察官外勤相驗時，其屍體外
      觀發現四肢有多處瘀血，背部僅有屍斑，有臺灣士林地方法院檢察署驗斷書可
      稽（見八十九年度相字第二六０號卷第二十七頁），於解剖前依肉眼觀察，其
      胸部無異常，背部呈現屍斑，亦有法務部法醫研究所八九法醫所醫鑑字第○五
      一三號鑑定書附卷足考（見八十九年度偵字第六一九五號卷第二十二頁），雖
      均未發現邱明瑩背部有受傷或瘀血之情形，然八十九年四月二十五日邱明瑩死
      亡時，距其生前陳述遭受被告傷害已有一至二月之久，而由證人張書琪、羅苙
      潔證述邱明瑩背部均係長條狀紅腫以觀，其傷勢並非甚為嚴重而難痊癒，是雖
      邱明瑩於死亡時背部並無紅腫傷勢，亦難即謂被告並無傷害犯行。
（五）末按，測謊鑑定，係依一般人在說謊時，會產生遲緩、緊張、恐懼、不安等心
      理波動現象，乃以科學方法，由鑑定人利用測謊儀器，將受測者之上開情緒波
      動反應情形加以紀錄，用以判別受測者之供述是否真實。故測謊鑑定，倘鑑定
      人具備專業之知識技能，所測試之問題及其方法又具專業可靠性時，該測謊結
      果，如就否認犯罪有不實之情緒波動反應，非無證據能力，仍得供裁判之佐證
      （最高法院九十年度台上字第五九三號判決要旨參照），查被告供稱「未拿皮
      帶打邱明瑩」、「未曾動手打邱明瑩」等語，經依控制問題法及混合問題法予
      以測謊，均呈情緒波動而有說謊反應之事實，有法務部調查局九十一年十月二
      十九日調科參字第０九一００六七二七００號測謊報告書在卷可稽（見本院卷
      第二十七頁），則由測謊結果與前揭各該證人證詞相互勾稽，足認被告辯稱未
      傷害邱明瑩等語，顯與事實有間，實難信實。
（六）按邱明瑩已經死亡，業已無從透過直接言詞審理程序令邱明瑩到庭具結作證，
      而前揭證人杜莉茜、陳寶治、張書琦及羅苙潔到庭具結證稱邱明瑩生前供述遭
      被告傷害之證詞，係透過直接言詞審理程序到庭具結為之，依法自有證據能力
      ，至被告傷害被害人之時間，證人所述雖未完全相同，但人之記憶本隨時間流
      逝而有淡忘之可能，且原審開庭訊問證人時，已距其等目睹時達二年之久，則
      本院亦難僅以證人所述時間有些微差異，即謂其等所證不足採信，附此敘明。
      綜上所論，被告辯稱並無傷害等語，顯係臨訟卸責之詞而無可取，被告傷害犯
      行，事證明確，應依法論科。
二、核被告所為，係犯刑法第二百七十七條第一項之傷害罪。另被告行為後，刑法業
    於民國（下同）九十年一月十日修正，並自同年月十二日生效，原刑法第四十一
    條「犯最重本刑為三年以下有期徒刑以下之刑之罪，而受六月以下有期徒刑或拘
    役之宣告，因身體、教育、職業或家庭之關係，執行顯有困難者，得以一元以上
    三元以下折算一日，易科罰金」，已修正為「犯最重本刑為五年以下有期徒刑以
    下之刑之罪，而受六個月以下有期徒刑或拘役之宣告，因身體、教育、職業、家
    庭之關係或其他正當事由，執行顯有困難者，得以一元以上三元以下折算一日，
    易科罰金。但確因不執行所宣告之刑，難收矯正之效，或難以維持法秩序者不在
    此限。併合處罰之數罪，均有前項情形，其應執行之刑逾六月者，亦同」，經比
    較新舊法，以新法有利於被告，依刑法第二條第一項本文之規定，自應依修正後
    刑法處斷。原審疏未詳查，遽認被告犯罪不能證明，而為被告無罪之諭知，容有
    未洽。檢察官上訴，指摘原判決關於被告部分不當，為有理由，應由本院將此部
    分撤銷改判。爰審酌被告為退休警務人員仍知法犯法、品行、犯罪之動機係因細
    故爭執、目的、以皮帶甩打之手段、邱明瑩所受之傷勢以及被告犯罪後未知坦認
    犯行之態度等一切情狀，量處如主文所示之刑，並諭知易科罰金之折算標準。
據上論斷，應依刑事訴訟法第三百六十九條第一項前段、第三百六十四條、第二百九
十九條第一項前段，刑法第二條第一項前段、第二百七十七條第一項、修正後刑法第
四十一條第一項前段，罰金罰鍰提高標準條例第一條前段、第二條，判決如主文。
本案經檢察官蔡薰慧到庭執行職務。
中      華      民      國      九十一    年      十二      月    三    日
                              臺灣高等法院刑事第四庭
                                  審判長法  官  蔡  永  昌
                                        法  官  陳  榮  和
                                        法  官  徐  昌  錦
右正本證明與原本無異。
不得上訴。
                                        書記官  吳  金  來
中      華      民      國    九十一    年      十二    月     六       日
附錄本案論罪科刑法條全文：刑法
第二百七十七條第一項：
傷害人之身體或健康者，處三年以下有期徒刑，拘役或一千元以下罰金。
